【裁判字號】    90,訴,1230
【裁判日期】    901029
【裁判案由】    違反稅捐稽徵法等
【裁判全文】
臺灣高雄地方法院刑事判決                          九十年度訴字第一二三０號
    公  訴  人  臺灣高雄地方法院檢察署檢察官
    被      告  庚○○○
    選任辯護人  吳剛魁
右列被告因違反稅捐稽徵法等案件，經檢察官提起公訴（八十九年度偵緝字第一九九
二號），及移送併案審理（九十年度他字第一八六九號），本院判決如左：
    主    文
庚○○○無罪。
    理    由
一、公訴意旨係以：被告庚○○○係設在高雄市○○路六十五號地下一樓「海頓餐廳
    」之負責人，乃係依法應納稅之義務人，明知告訴人己○○於民國八十七年間並
    未在該餐廳工作及支薪，竟虛列八十七年間，告訴人在該餐廳工作並支領工資新
    臺幣（下同）十八萬元之各類所得扣繳暨免扣繳憑單，以詐術向財政部高雄市國
    稅局苓雅稽徵所提出申報，使之營造成本增加，營利所得減少，以此方法逃漏營
    利事業所得稅四萬五千元，足以生損害於告訴人及稅捐稽徵機關對於稅捐稽徵之
    正確性。因而認被告涉犯刑法第二百十六條、第二百十五條之行使業務上登載不
    實文書罪及違反稅捐稽徵法第四十一條之納稅義務人，以詐術逃漏稅捐罪嫌云云
    。
二、按犯罪事實應依證據認定之，無證據不得認定其犯罪事實；復不能證明被告犯罪
    者，應諭知無罪之判決，刑事訴訟法第一百五十四條、第三百零一條第一項分別
    定有明文。次按認定不利於被告之事實，須依積極證據，苟積極證據不足為不利
    於被告事實之認定，即應為有利於被告之認定，更不必有何有利之證據。最高法
    院著有三十年上字第八一六號判例足資參照。
三、本件公訴意旨認被告涉有刑法第二百十六條、第二百十五條之行使業務上登載不
    實文書罪及違反稅捐稽徵法第四十一條之納稅義務人，以詐術逃漏稅捐罪嫌，無
    非以被告自始無法提供莊姓負責人之真實年籍資料以供調查及有財政部高雄市國
    稅局函附之資料為其主要論據。訊據被告則堅詞否認有何上開犯行，辯稱：「我
    在八十六年一、二月間入股海頓餐廳，當時餐廳有四位股東，分別是我、丙○○
    、乙○○及蔣麗英。我們在同年六、七月間餐廳就盤給別人了。因丙○○表示店
    盤給李先生後，過二、三個月即可辦理變更登記，我以為丙○○會處理，所以我
    就去台北工作。在八十七年間我已經不是海頓餐廳的負責人，那時我已在台北先
    後在信義保全公司、鎧億公司、巴賽隆納公司、鎰興公司、大倫交通公司、莊源
    公司工作。我沒有行使業務登載不實文書及以詐術逃漏稅捐之犯行。」等語。
四、經查：本院質之證人丙○○即海頓餐廳之股東：「問：是否為海頓餐廳股東？答
    ：是的。當時有四位股東。問：被告從何時開始未在海頓餐廳做事？答：八十六
    年六、七月餐廳就盤給別人，我們四位股東都未經營了。」（見本院九十年八月
    十五日訊問筆錄），及於九十年九月十日本院調查時到庭復證稱：「八十六年五
    月份開始海頓餐廳生意不好，一直虧錢，我只是負責帳務，沒有負責經營管理。
    被告是實際負責人，因為他一直在公司，莊麗英及乙○○只有出資，而我是快下
    班時才至餐廳看帳務。之後因為公司經營不善，公司一直以我的支票支付租金，
    我只好向房東表示暫時停止租約。我就登報把店頂讓出去。李先生是於八十六年
    六、七月看到報紙向我們表示願意承受海頓餐廳。盤讓金額為四、五十萬元，是
    由我、被告、綽號「豬尾」之男子與李先生在海頓餐廳談論盤讓事宜。李先生是
    先付現金十萬元訂金，我與被告、「豬尾」均在場，之後是開支票或支付現金我
    忘了。十萬元是用來清償之前欠別人的貨款。尾款用來清償房租、水電費及營業
    稅金。我們都沒有分到錢。」等情；另證人乙○○即海頓餐廳之股東於本院調查
    時到庭證稱：「當時海頓餐廳有幾位股東？答：蔣麗英、被告、丙○○及我。問
    ：何時開始承接海頓餐廳？答：八十六年一、二月份。問：經營多久？答：約五
    、六個月。」（見本院九十年九月十日訊問筆錄）等語，復證人丁○○、甲○○
    二人即經常至海頓餐廳消費之常客亦於本院九十年八月十五日調查時到庭證稱：
    「問丁○○、甲○○（下稱許、王）：當時是否經常至海頓餐廳消費？答：是的
    。問許、王：知否餐廳有盤給他人之事？答：八十六年八、九月我們有去消費，
    我要找被告，少爺表示沒有這個人，向我們表示已換老闆了，就介紹李董給我們
    認識。李董是大約四十多歲之人。那是最後一次至海頓餐廳消費。我們二人都是
    一起前往消費。」等情，核與前揭辯稱伊於八十六年一、二月間入股海頓餐廳，
    於同年六、七月間己將該餐廳盤讓李先生經營等語相符，是被告上開所辯，應堪
    採信。再查：被告於八十七年五月間起已先後任職在信義保全公司、鎧億公司、
巴賽隆納公司、鎰興公司、大倫交通公司及莊源公司工作，此有中央健康保險局
    台北分局投保歷史記錄資料（保險對象）及勞工保險局勞工保險被保險人投保資
    料表（明細）影本各一紙在卷可稽；佐以證人戊○○即當時任職海頓餐廳之員工
    於本院九十年七月十八日調查時到庭證稱：「我不知道海頓餐廳老闆的姓名，老
    闆是誰我也不知道，我並不認識庭上的被告。」等情，均足認被告上揭辯稱伊在
    八十七年間已前往台北先後在信義保全公司、鎧億公司、巴賽隆納公司、鎰興公
    司、大倫交通公司及莊源公司工作，已非海頓餐廳之負責人等語，實堪採信。綜
    上所述，被告既於八十六年六、七月已將海頓餐廳盤讓他人經營，其已非海頓餐
    廳之負責人，自難僅憑海頓餐廳有申報不實之情事，即遽認被告有公訴人所指犯
    罪行為之實施及故意。此外，本院復查無其他積極證據足資證明被告有何公訴人
    所指之犯行，揆諸首開法條及判例之說明，不能證明被告犯罪，依法自應諭知無
    罪之判決。
五、本件起訴部分既應為無罪之諭知，自與檢察官移送併辦部分（九十年度他字第一
    八六九號）無連續犯之裁判上一罪關係，本院無從併予審究，應退由檢察官另行
    偵辦，附此敘明。
據上論斷，應依刑事訴訟法第三百零一條第一項，判決如主文。
本案經檢察官林美靜到庭執行職務。
中      華      民      國      九十    年      十      月    二十九    日
                                  臺灣高雄地方法院刑事第七庭
                                      法  官  蔡  正  雄
右正本證明與原本無異。
如不服本判決，應於判決送達後十日內，向本院提出上訴狀。
                                      書記官  許  雅  惠
中      華      民      國      九十    年      十      月    二十九    日


司法院資訊處製作；財團法人民間司法改革基金會備份。
